【裁判字號】    97,消債更,819
【裁判日期】    971028
【裁判案由】    更生事件
【裁判全文】
臺灣板橋地方法院民事裁定           97年度消債更字第819號
聲  請  人  甲○○
上列當事人因消費者債務清理事件聲請更生及保全處分，本院裁
定如下：
    主  文
聲請駁回。
聲請費用由聲請人負擔。
    理  由
一、按聲請更生或清算不合程式或不備其他要件者，法院應以裁
    定駁回之，但其情形可以補正者，法院應定期間先命補正，
    消費者債務清理條例（下稱本條例）第8 條定有明文。又債
    務人對於金融機構因消費借貸、自用住宅借款、信用卡或現
    金卡契約而負債務，在聲請更生或清算前，應提出債權人清
    冊，以書面向最大債權金融機構請求協商債務清償方案並表
    明共同協商之意旨，復為本條例第151條第1項所明文。而本
    條例第151條第1項所訂之前置協商程序，揆其立法意旨無非
    認債務人對於金融機構因前開原因所負欠債務，其法律關係
    較為單純明確，金融機構並已訂有債務協商機制，如能協商
    成立，債務人不需依本條例聲請更生或清算，可疏減法院負
    擔，有效分配司法資源，並使債務人得自主解決其債務，爰
    就此部分採行協商前置主義。再中華民國銀行公會為使協商
    前置程序順利並快速進行，擬定相關所需文件說明：包括(1)
    前置協商申請書、(2)身分證正反面影本、(3)申請人財產及收
    支狀況說明書、(4)近1 個月金融機構債權人清冊、(5)近2 年
    綜合所得資料清單及最近1 個月核發財產資料、(6)近3 個月
    薪資證明（如無證明請出具收入切結書）、(7)勞工保險投保
    資料表及明細（如無資料可免提供）。並於網路上公告、備
    妥相關申請表格供債務人下載。經核前開文書既屬達成協商
    所必要審核文件（包含為確認「確為債務人本人申請協商」
    及「可能履行之協商內容」等），且已較債務人向法院聲請
    更生或清算時所應提出及檢附文件簡便，故無提出之困難性
    ，並於協商不成立後可挪作聲請更生或清算應提出文件之一
    部；加以承前述，協商前置之立法意旨在疏減法院負擔，而
    責由最大債權行銀介入以求當事人間得自主解決債務，各當
    事人對於其財產、所得、收支狀況，本屬知之最詳，且對之
    依法誠實說明之義務（參照本條例第134 條、第146 條規定
    ），於適當範圍令債務人配合提出相關文件及說明，以便最
    大債權銀行依法律授權調取相關資料後，得以相互核實（詳
    本條例第151 條第2 項），應符衡平原則。即銀行公會所訂
    前述應檢附文件，雖較法律所規定之內容繁瑣，但有其必要
    ，並易促成協商方案形成。準此，倘最大債權銀行依前開規
    定通知債務人補正，債務人無正當理由，不予補正，故意延
    滯協商程序，自不得執此可歸責己之事由，以脫法方式逕援
    引同法第153 條前段規定主張最大債權銀行逾30日不開始協
    商，逕向法院聲請更生或清算，先此敘明。
二、本件聲請意旨略以：其有不能清償債務之情事，目前債務總
    金額為新臺幣（下同）1,755,892 元，消費者債務清理條例
    施行後，其曾於民國97年 4月20日委任歐東洋律師以景律債
    協字第970420875 號函，檢附債權人清冊，向其最大債權金
    融機構臺北富邦商業銀行股份有限公司（下稱：臺北富邦）
    請求共同協商債務清償方案，並表明共同協商之意旨，惟臺
    北富邦於97年 4月21日收受上開聲請文件後，迄今已逾30日
    ，仍未開始協商，揆依消費者債務清理條例第153 條之規定
    ，應將該協商程序視為不成立，且其無擔保或無優先權之債
    務總額未逾1,200 萬元，復未經法院裁定開始清算程序或宣
    告破產，自得依法向鈞院提出更生聲請，又其願以每月為 1
    期，每期清償7,500元，分72期，6年期限清償，清償之總金
    額為540,000元，約佔原債務總金額之3成，懇請鈞院裁定開
    始更生等語。再其對於悅盛紡織有限公司每月得支領之各項
    薪資債權，因臺灣新光商業銀行股份有限公司之聲請，致遭
    臺灣士林地方法院97年度執字第27071 號強制執行在案，而
    其債權人並非全部皆有參與分配，故為保障債權人公平受償
    ，爰依消費者債務清理條例第19條規定，請求對於債務人財
    產強制執行之停止等語。
三、查聲請人因有對於金融機構因消費借貸、自用住宅借款、信
    用卡或現金卡契約等而負債務，且曾向金融機構請求共同協
    商債務清償方案乙事，據其提出之聯徵中信債權人清冊、郵
    局存證信函、歐東洋律師函、債權人清冊、臺灣郵政掛號郵
    件收件回執等件，附於本卷第17-20、8-10 頁足憑；然前置
    協商程序之目的，係在使聲請人與多數債權人間得自主解決
    債務，藉以紓解法院負擔，為促使前置協商程序順利並快速
    進行，得要求聲請人盡最大的誠實協力義務，提出相關達成
    協商所需審核之文件，因此，最大債權銀行通知聲請人申請
    文件不符規定，提出相關文件，係促使協商方案形成且於適
    當範圍令聲請人配合提出，有其必要性，詎聲請人知悉文件
    不符規定之通知，並未積極連絡最大債權銀行，亦未對該前
    置協商退件通知函提出任何異議，難謂其有請求共同協商之
    真意，就此所生之程序延滯，自不得執為援引本條例第 153
    條前段規定主張最大債權銀行逾30日不開始協商，逕向法院
    聲請更生或清算之事由。從而，本件協商之所以無法進行係
    因聲請人未有請求協商之真意所致，自難認最大債權金融機
    構有逾30日不開始協商之情形，是以本件聲請人聲請更生，
    既未遵循本條例第151條第1項規定先與全體金融機構債權人
    完成債務協商程序，即向本院提出更生聲請，又不符合消費
    者債務清理條例第153 條所稱「自債務人提出協商請求之意
    日起逾30日不開始協商」之要件，且上開欠缺又屬無從補正
    ，自應依同條例第8條前段，駁回其更生之聲請。
四、至聲請人主張其對於悅盛紡織有限公司之薪資債權經臺灣士
    林地方法院97年度執字第27071 號強制執行在案，而其債權
    人並非全部皆有參與分配，故為保障債權人之公平受償，爰
    依本條例聲請保全處分等語，惟查，本件更生之聲請既經駁
    回，則聲請人保全處分之請求即失所附麗，自應一併駁回，
    附此說明。
中    華    民    國    97    年    10    月    28    日
                  民事第三庭  法  官  何君豪
上為正本係照原本作成
如不服本裁定，應於裁定送達後10日內，以書狀向本院提出抗告
，並繳納抗告費新臺幣1千元
中    華    民    國    97    年    10    月    28    日
                              書記官  黃琴茜


司法院資訊處製作；財團法人民間司法改革基金會備份。
